【裁判字號】    98,交抗,1804
【裁判日期】    980831
【裁判案由】    違反道路交通管理處罰條例
【裁判全文】
臺灣高等法院交通事件裁定            98年度交抗字第1804號
抗  告  人
即受處分人  甲○○
上列抗告人因違反道路交通管理處罰條例案件，不服臺灣板橋地
方法院，中華民國九十八年六月十八日所為裁定（九十八年度交
聲字第一二二九號），提起抗告，本院裁定如下：
    主  文
抗告駁回。
    理  由
一、按機器腳踏車行駛之車道，應依標誌或標線之規定，在未劃
    分快慢車道之道路，應在最外側二車道行駛；而「禁行機車
    」標字，係用以告示本車道禁止汽缸總排氣量未滿五百五十
    立方公分之機器腳踏車通行，繪設於路段起點，路段過長時
    ，得於路段中加繪之；道路交通安全規則第九十九條第一項
    第一款、道路交通標誌標線號誌設置規則第一百七十八條分
    別定有明文。次按機器腳踏車不在規定車道行駛者，處新臺
    幣（下同）六百元以上一千八百元以下罰鍰，並記違規點數
    一點，道路交通管理處罰條例第四十五條第十三款、第六十
    三條第一項第一款亦分別規定甚明。而道路交通管理處罰條
    例所稱之汽車，依該條例第三條第八款規定，包括機器腳踏
    車在內。
二、經查：
  (一)本件受處分人即抗告人甲○○所有之車號ＪＵ五─一○七號
    普通重型機車，於民國九十八年二月六日下午一時十六分許
    ，沿台北縣中和市○○路行駛，於通過景平路與安平路口，
    駛入景平路路面繪設「禁行機車」標字之第二車道，為在現
    場執勤之台北縣政府警察局中和第一分局員警以科學儀器拍
    照取得證據資料，並於九十八年二月十八日填製台北縣政府
    警察局北縣警交大字第Ｃ00000000號違反道路交通
    管理事件通知單，寄送ＪＵ五─一○七號普通重型機車所有
    人即受處分人，逕行舉發「機器腳踏車，不在規定車道行駛
    」，受處分人於應到案日期（九十八年三月二十日）前之九
    十八年三月十八日，向處分機關交通部公路總局台北區監理
    所板橋監理站提出申訴，經處分機關函請原舉發單位調查結
    果，仍認受處分人有前揭違規行為，於九十八年五月二十一
    日，依道路交通管理處罰條例第四十五條第十三款之規定，
    以板監裁字第裁四一－Ｃ00000000號違反道路交通
    管理事件裁決書裁處罰鍰六百元，並依同法第六十三條第一
    項第一款記違規點數一點；受處分人於收受該裁決書後於期
    限內聲明異議等情，有聲明異議狀、上開舉發通知單、裁決
    書、送達證書、採證照片、交通違規案件陳述單、台北縣政
    府警察局中和第一分局九十八年四月六日北縣警中一交裁字
    第○九八○○一六四八四號函附卷可稽（原審卷第三頁至第
    九頁、第十二頁至第十四頁、第十九頁、第二十一頁）。觀
    諸上揭採證照片所示，受處分人所有之上開機車當時係在內
    側第二車道行駛，該車道路面繪有「禁行機車」標字，揆諸
    上揭規定，用在告示該車道禁止汽缸總排氣量未滿五五○立
    方公分之機器腳踏車通行甚灼。而受處分人所有之上開機車
    係屬普通重型機車，汽缸總排氣量未滿五五○立方公分，其
    對於該車當時確有駛入繪有「禁行機車」車道乙節，亦坦白
    承認，則其有「駕駛機器腳踏車，不在規定車道行駛」之違
    規事實，應屬明確。
  (二)雖然受處分人以「本人於九十八年二月六日行經中和市○○
    路、景平路停等紅燈，待號誌變為綠燈時，行車向中和市○
    ○路秀朗橋方向行駛，僅有路面三車道之最內側車道繪設有
    『禁行機車』之字樣，其餘外二車道皆為速限『五十』公里
    之字樣，且當時中和市○○路上（往秀朗橋方向）之南山路
    口、景安路口、安平路口，甚至景新街口，皆為同步綠燈之
    燈號，本人行經中和市○○路、景安路口時，三車道之最內
    側車道繪設有『禁行機車』之字樣，其餘之外二車道皆仍為
    速限『五十』公里之字樣，其表示應二車道可行駛機車…但
    本人行經中和市○○路、安平路口時，號誌仍維持為綠燈，
    其行駛於第二車道，通過路口直行，應屬合法行駛於車道上
    ，員警於九十八年二月六日下午一時十六分許拍照舉發，本
    人認本人騎乘機車之行為違規，而是路面標誌不明所致，若
    其路口真要舉發機車行駛禁行車道，應提前告知駕駛用路人
    前方內二車道為禁行機車車道，而不是兩車道機車車道突然
    縮減為一車道時，就逕行舉發…」（聲明異議狀，原審卷第
    四頁）、「員警舉發地點有爭議」（抗告狀，本院卷）等語
    置辯。
  (三)然而，經原審依職權函請主管機關就違規現場附近車道之配
    置及行車管制情形提出說明，其函覆略以：「查旨揭路段位
    處本段代養縣道一○六縣三○Ｋ＋二○○至三一Ｋ＋○○○
    段，南山路口至安平路口間配置三車道，自安平路起配置三
    快車道及一慢車道，故於上開路口內側二車道端點處標繪禁
    行機車地面標字，規範機慢車行駛，以維用路人行車安全」
    等語，此有交通部公路總局第一區養護工程處中和工務段九
    十八年六月十五日一工中字第○九八一○○一三九○號函（
    原審卷第二十九頁）存卷足稽。由上可知，主管機關實係鑑
    於南山路口至安平路口間僅有三車道，但於通過安平路口後
    增加了一個最外側的慢車道可供機車行駛，遂將機車行駛動
    線往外側疏導，故於景平路通過安平路口後之內側第一、第
    二車道一併管制機車駛入，洵有其合理正當之安全管理考量
    ，亦無流於恣意。又依卷附照片所示（原審卷第八頁、第十
    九頁），景平路與安平路之交岔路口寬闊通達，未見有障礙
    物遮蔽視野，主管機關在路面上以黃色變體字所設「禁行機
    車」標字亦非常清晰，衡情一般駕駛人倘稍加注意，均能及
    時辨識反應，誠難認有何受處分人所指標示不明情形。而標
    誌、標線、號誌之設置目的，在於提供車輛駕駛人及行人有
    關道路路況之警告、禁制、指示等資訊，以便利行旅及促進
    交通安全，道路交通標誌標線號誌設置規則第二條定有明文
    ，受處分人既經考領合格駕駛執照，並駕駛機車參與道路交
    通，自應對道路上設置之所有標誌、標線、號誌加以注意，
    並確實遵守，以維自身及其他用路人之安全。現場車道之配
    置及行車管制情形有其合理正當之考量，已如前述，未見有
    何不當或缺漏，而依當時情形，並無不能注意情事。詎竟未
    遵守現場標字之管制，貿然駛入禁行機車車道，縱非故意，
    難謂無過失，應接受處罰。至機車行駛車道之規劃或調整，
    係由道路交通主管機關依職權為之，受處分人如認系爭道路
    路段或車道之規劃不當，自可向交通主管機關建議，再由主
    管機關依法定程序予以調整或改善，其於車道調整或變更前
    ，自不得隨意行駛於禁行機車之車道上，以免與汽車爭道或
    與其他遵行標誌、標線之車輛發生碰撞而危害交通安全。
三、原審法院認受處分人確實於前開時、地騎乘上開重型機車，
    不在規定車道行駛，從而原處分機關依道路交通管理處罰條
    例第四十五條第十三款規定裁處罰鍰六百元，並依同條例第
    六十三條第一項第一款規定記違規點數一點，均屬有據，無
    違法或不當之處，因而駁回受處分人之異議聲明，經核原裁
    定認事用法並無不合。抗告意旨任意指摘原裁定不當，求予
    撤銷改判，為無理由，應予駁回。
四、據上論結，應依道路交通案件處理辦法第二十六條，刑事訴
    訟法第四百十二條，裁定如主文。
中    華    民    國    98    年    8     月    31    日
                  刑事第十三庭審判長  法  官  曾德水
                                      法  官  趙文卿
                                      法  官  林婷立
以上正本證明與原本無異。
不得再抗告。
                                      書記官  王增華
中    華    民    國    98    年    9     月    1     日


司法院資訊處製作；財團法人民間司法改革基金會備份。
